---
title: "Calculate Potential Evapotranspiration (PET)"
bibliography: references.bib
---

[English version](calculate_PET.qmd)


潜在蒸発散量 Potential evapotranspiration; PETを計算します。
方法はThornthwaite method[@thornthwaite1948]です。 パッケージは[SPEI](https://cran.r-project.org/web/packages/SPEI/index.html)を使用します[@Santiago2023]。

## ライブラリの読み込み

```{r}
library(sf)
library(SPEI)
```

## データの読み込み

このリポジトリの解析では、環境変数 `PROJECT_DATA_DIR` にデータの保存先を指定しています。
必要に応じて、適宜変更してください。

```{r}
data_dir <- Sys.getenv("PROJECT_DATA_DIR")
# data_dir <- "data" # もし環境変数が設定されていない場合は、直接パスを指定してください。
sf_climate <- readRDS(file.path(
  data_dir,
  "climate_mesh_data_joined/climate_mesh_data.rds"
))
```

## 計算用データフレームの作成

緯度、月平均気温を抽出します。

```{r}
latitudes <- sf_climate$latitude
df_temp <- sf_climate[, grep("mean_temperature", names(sf_climate))]
df_temp <- st_drop_geometry(df_temp) # ジオメトリを削除
df_temp <- df_temp[, 1:12] # 年平均気温を除外

keep <- complete.cases(df_temp) # NAを含まない行
removed_rows <- which(!keep) # 削除される元の行番号

df_temp_clean <- df_temp[keep, ]
sf_climate_clean <- sf_climate[keep, ]
row.names(df_temp_clean) <- sf_climate_clean$mesh_code_3rd
```

## PETの計算

`SPEI::thornthwaite()` 関数を使用してPETを計算します。
もしメッセージを抑制したい場合は、引数に`verbose = FALSE`を追加してください。

```{r}
n <- nrow(df_temp_clean) # サンプル数
pet_month <- matrix(NA, n, 12)
for (i in seq_len(n)) {
  pet_month[i, ] <- SPEI::thornthwaite(
    Tave = as.numeric(df_temp_clean[i, ]),
    lat = latitudes[i],
    verbose = FALSE
  )
}
```

## PETデータの整形

`pet_month`マトリックスをデータフレームに変換し、列名を設定します
また、年間PETも計算します。

```{r}
df_pet <- as.data.frame(pet_month)
names(df_pet) <- paste0("PET", 1:12)
df_pet$PET_year <- rowSums(df_pet)
```

## データの結合

`mesh_code_3rd`をキーにして、PETデータを元の気候データと結合します。
結合後、ジオメトリを削除して、データフレームとして保存します。

```{r}
df_pet$mesh_code_3rd <- row.names(df_temp_clean)
sf_merged <- merge(
  sf_climate,
  df_pet,
  by = "mesh_code_3rd",
  all.x = TRUE,
  sort = FALSE
)
df_merged <- st_drop_geometry(sf_merged)
```

## データの保存

RDS形式とCSV形式で保存します。
必要に応じて、保存先のパスを変更してください。

```{r}
save_dir <- file.path(data_dir, "climate_mesh_data_joined")
saveRDS(sf_merged, file.path(save_dir, "climate_mesh_data_with_pet.rds"))
write.csv(
  df_merged,
  file.path(save_dir, "climate_mesh_data_with_pet.csv"),
  row.names = FALSE
)
```

## References
