---
title: "Calculate Aridity Index"
bibliography: references.bib
---

[English version](calculate_aridity_index.qmd)


Aridity Index (AI)を計算します。 AIは気候の乾燥度を表す指標で、降水量(precipitation)と蒸発散量(potential evapotranspiration)の比率として定義されます [@UNEP1992]。

ほかにもいろいろな定義があるようですが、ここでは以下の式を用います。

$$AI = \frac{P}{PET}$$

ここで、$P$ は降水量、$PET$ は潜在蒸発散量です。

## ライブラリの読み込み

```{r}
library(sf)
```

## データの読み込み

このリポジトリの解析では、環境変数 `PROJECT_DATA_DIR` にデータの保存先を指定しています。
必要に応じて、適宜変更してください。

```{r}
data_dir <- Sys.getenv("PROJECT_DATA_DIR")
sf_climate <- readRDS(file.path(
  data_dir,
  "climate_mesh_data_joined/climate_mesh_data_with_pet.rds"
))
```

## Aridity Index の計算

Aridity Index を計算して、`sf_climate`オブジェクトに新しい列`aridity_index`として追加します。

```{r}
sf_climate$aridity_index <- sf_climate$precipitation_year / sf_climate$PET_year
```

## データの保存

RDS形式とCSV形式で保存します。
必要に応じて、保存先のパスを変更してください。

```{r}
saveRDS(
  sf_climate,
  file.path(
    data_dir,
    "climate_mesh_data_joined/climate_mesh_data_with_aridity_index.rds"
  )
)
df_climate <- st_drop_geometry(sf_climate)
write.csv(
  df_climate,
  file.path(
    data_dir,
    "climate_mesh_data_joined/climate_mesh_data_with_aridity_index.csv"
  ),
  row.names = FALSE
)
```

## References

