---
title: "座標を与えたら最も近い気候変数の値を返す関数"
---

[English version](get_nearest_climate_value.qmd)


ここまででデータを処理して、新たに潜在蒸発散量(PET)や乾燥指数(Aridity Index)を計算してきました。
これらのデータを簡単に利用できるように、座標を与えたら最も近い気候変数の値を返す関数 `get_nearest_climate_value()` を定義します。
この関数のファイルは[R/get_nearest_climate_value.R](../R/get_nearest_climate_value.R) にあります。
ファイルをダウンロードして、`source("get_nearest_climate_value.R")` (ファイルパスは適宜変更してください)することで利用できます。

## ライブラリの読み込み

```{r}
library(sf)
```

## データの読み込み

このリポジトリの解析では、環境変数 `PROJECT_DATA_DIR` にデータの保存先を指定しています。
必要に応じて、適宜変更してください。

```{r}
data_dir <- Sys.getenv("PROJECT_DATA_DIR")
sf_climate <- readRDS(file.path(
  data_dir,
  "climate_mesh_data_joined/climate_mesh_data_with_aridity_index.rds"
))
```

## 最も近い気候変数の値を返す関数の定義

緯度経度やデータフレームを与えると、最も近い気候変数の値を返す関数 `get_nearest_climate_value()` を定義します。
この関数のファイルは[R/get_nearest_climate_value.R](../R/get_nearest_climate_value.R) にあります。
ファイルをダウンロードして、`source("get_nearest_climate_value.R")` (ファイルパスは適宜変更してください)することで利用できます。

```{r}
get_nearest_climate_value <- function(
  sf_climate,
  lon = NULL,
  lat = NULL,
  df = NULL,
  lon_col = "longitude",
  lat_col = "latitude",
  value_col = "aridity_index",
  output_col = NULL,
  calc_by_centroid = TRUE,
  climate_lon_col = "longitude",
  climate_lat_col = "latitude"
) {
  if (!inherits(sf_climate, "sf")) {
    stop("sf_climate は sf オブジェクトである必要があります。")
  }

  # 最近傍検索に使う geometry を決める
  # calc_by_centroid = TRUE の場合は、重心の座標を使う(こちらのほうが早い)
  if (calc_by_centroid) {
    if (!climate_lon_col %in% names(sf_climate)) {
      stop("climate_lon_col が sf_climate に存在しません: ", climate_lon_col)
    }
    if (!climate_lat_col %in% names(sf_climate)) {
      stop("climate_lat_col が sf_climate に存在しません: ", climate_lat_col)
    }

    sf_clim <- sf::st_as_sf(
      sf::st_drop_geometry(sf_climate),
      coords = c(climate_lon_col, climate_lat_col),
      crs = sf::st_crs(sf_climate),
      remove = FALSE
    )
  } else {
    # geometry をそのまま使う場合
    sf_clim <- sf_climate
  }

  # value_col = NULL の場合は、geometry 以外の全列を返す
  if (is.null(value_col)) {
    value_col <- names(sf::st_drop_geometry(sf_clim))
  }

  # value_col の存在確認
  missing_cols <- setdiff(value_col, names(sf_clim))
  if (length(missing_cols) > 0) {
    stop(
      "以下の value_col が sf_climate に存在しません: ",
      paste(missing_cols, collapse = ", ")
    )
  }

  # 出力列名の処理
  if (is.null(output_col)) {
    output_col <- value_col
  }

  if (length(output_col) != length(value_col)) {
    stop("output_col は value_col と同じ長さである必要があります。")
  }

  # lon, lat が直接与えられた場合
  if (!is.null(lon) && !is.null(lat) && is.null(df)) {
    pt <- sf::st_sfc(
      sf::st_point(c(lon, lat)),
      crs = sf::st_crs(sf_clim)
    )

    idx <- sf::st_nearest_feature(pt, sf_clim)

    out <- sf::st_drop_geometry(sf_clim[idx, value_col, drop = FALSE])
    names(out) <- output_col

    return(out)
  }

  # data.frame が与えられた場合
  if (!is.null(df) && is.null(lon) && is.null(lat)) {
    if (!lon_col %in% names(df)) {
      stop("lon_col が df に存在しません: ", lon_col)
    }
    if (!lat_col %in% names(df)) {
      stop("lat_col が df に存在しません: ", lat_col)
    }

    pts <- sf::st_as_sf(
      df,
      coords = c(lon_col, lat_col),
      crs = sf::st_crs(sf_clim),
      remove = FALSE
    )

    idx <- sf::st_nearest_feature(pts, sf_clim)

    vals <- sf::st_drop_geometry(sf_clim[idx, value_col, drop = FALSE])
    names(vals) <- output_col

    out <- cbind(df, vals)

    return(out)
  }

  stop(
    "lon と lat の両方を指定するか、df を指定してください。両方同時には指定しないでください。"
  )
}
```

## 使い方

関数の使い方をいくつか例示します。

### 緯度経度を指定して最も近いaridity_indexを取得

```{r}
result <- get_nearest_climate_value(
  sf_climate,
  lon = 139.6917,
  lat = 35.6895,
  value_col = "aridity_index"
)
print(result)
```

```{.r filename="Result"}
       aridity_index
165824       1.84528
```

### 緯度経度を指定して、複数の気候変数を取得

```{r}
result <- get_nearest_climate_value(
  sf_climate,
  lon = 139.6917,
  lat = 35.6895,
  value_col = c("aridity_index", "precipitation_year")
)
print(result)
```

```{.r filename="Result"}
       aridity_index precipitation_year
165824       1.84528             1553.8
```

### データフレームを指定して最も近いaridity_indexを取得

```{r}
df_input <- data.frame(
  id = 1:3,
  longitude = c(139.6917, 135.5022, 130.4181),
  latitude = c(35.6895, 34.6937, 33.5902)
)
result <- get_nearest_climate_value(
  sf_climate,
  df = df_input,
  lon_col = "longitude",
  lat_col = "latitude",
  value_col = "aridity_index"
)
print(result)
```

```{.r filename="Result"}
       id longitude latitude aridity_index
165824  1  139.6917  35.6895      1.845280
111106  2  135.5022  34.6937      1.442432
44366   3  130.4181  33.5902      1.821206
```

### データフレームを指定して、複数の気候変数を取得

```{r}
df_input <- data.frame(
  id = 1:3,
  longitude = c(139.6917, 135.5022, 130.4181),
  latitude = c(35.6895, 34.6937, 33.5902)
)
result <- get_nearest_climate_value(
  sf_climate,
  df = df_input,
  lon_col = "longitude",
  lat_col = "latitude",
  value_col = c("aridity_index", "precipitation_year")
)
print(result)
```

```{.r filename="Result"}
       id longitude latitude aridity_index precipitation_year
165824  1  139.6917  35.6895      1.845280             1553.8
111106  2  135.5022  34.6937      1.442432             1312.0
44366   3  130.4181  33.5902      1.821206             1648.9
```

## 緯度経度を指定して、全ての変数を取得

`value_col = NULL` とすることで、全ての変数を取得できます。

```{r}
result <- get_nearest_climate_value(
  sf_climate,
  lon = 139.6917,
  lat = 35.6895,
  value_col = NULL
)
print(result)
```

```{.r filename="Result"}
       mesh_code_3rd precipitation_Jan precipitation_Feb precipitation_Mar
165824      53394525              55.8              53.6             112.5
       precipitation_Apr precipitation_May precipitation_Jun precipitation_Jul
165824             124.9             133.8             166.1             158.4
       precipitation_Aug precipitation_Sep precipitation_Oct precipitation_Nov
165824             154.9             222.4             225.1              90.6
       precipitation_Dec precipitation_year maximum_temperature_Jan
165824              55.7             1553.8                     9.7
       minimum_temperature_Jan mean_temperature_Jan maximum_temperature_Feb
165824                     0.8                  5.2                    10.7
       minimum_temperature_Feb mean_temperature_Feb maximum_temperature_Mar
165824                     1.8                    6                    13.9
       minimum_temperature_Mar mean_temperature_Mar maximum_temperature_Apr
165824                     4.9                  9.3                    19.2
       minimum_temperature_Apr mean_temperature_Apr maximum_temperature_May
165824                     9.9                 14.3                    23.7
       minimum_temperature_May mean_temperature_May maximum_temperature_Jun
165824                    14.8                 18.9                    26.3
       minimum_temperature_Jun mean_temperature_Jun maximum_temperature_Jul
165824                    18.7                   22                    30.2
       minimum_temperature_Jul mean_temperature_Jul maximum_temperature_Aug
165824                    22.5                 25.8                    31.5
       minimum_temperature_Aug mean_temperature_Aug maximum_temperature_Sep
165824                    23.7                   27                    27.5
       minimum_temperature_Sep mean_temperature_Sep maximum_temperature_Oct
165824                    20.4                 23.4                      22
       minimum_temperature_Oct mean_temperature_Oct maximum_temperature_Nov
165824                    14.8                 18.1                    16.6
       minimum_temperature_Nov mean_temperature_Nov maximum_temperature_Dec
165824                     8.7                 12.6                      12
       minimum_temperature_Dec mean_temperature_Dec maximum_temperature_year
165824                     3.4                  7.6                     20.3
       minimum_temperature_year mean_temperature_year maximum_snow_depth_Jan
165824                       12                  15.9                      3
       maximum_snow_depth_Feb maximum_snow_depth_Mar maximum_snow_depth_Dec
165824                      3                      0                      0
       maximum_snow_depth_year sunshine_duration_Jan sunshine_duration_Feb
165824                       3                 198.4                 176.3
       sunshine_duration_Mar sunshine_duration_Apr sunshine_duration_May
165824                 176.8                 179.4                 180.4
       sunshine_duration_Jun sunshine_duration_Jul sunshine_duration_Aug
165824                   123                 147.7                 173.9
       sunshine_duration_Sep sunshine_duration_Oct sunshine_duration_Nov
165824                 129.1                 134.5                   156
       sunshine_duration_Dec sunshine_duration_year global_solar_radiation_Jan
165824                 178.5                   1954                        9.7
       global_solar_radiation_Feb global_solar_radiation_Mar global_solar_radiation_Apr
165824                       11.8                       13.8                       16.5
       global_solar_radiation_May global_solar_radiation_Jun global_solar_radiation_Jul
165824                       17.6                       15.3                       16.3
       global_solar_radiation_Aug global_solar_radiation_Sep global_solar_radiation_Oct
165824                       16.6                       12.8                       10.4
       global_solar_radiation_Nov global_solar_radiation_Dec global_solar_radiation_year
165824                          9                        8.3                        13.2
       longitude latitude     PET1     PET2     PET3    PET4     PET5     PET6     PET7
165824  139.6937  35.6875 7.319984 9.144842 23.23313 51.1194 90.94641 118.0401 157.3831
           PET8     PET9    PET10    PET11    PET12 PET_year aridity_index
165824 159.9936 111.3146 67.64351 32.34395 13.55769 842.0402       1.84528
```

## データの出典

本ページで使用している気候データは、気象庁の[メッシュ平年値2020](https://www.data.jma.go.jp/stats/etrn/view/atlas.html)を元に加工したものです。
